【裁判字號】    97,易,607
【裁判日期】    971118
【裁判案由】    詐欺
【裁判全文】
臺灣桃園地方法院刑事判決               97年度易字第607號
公  訴  人  臺灣桃園地方法院檢察署檢察官
被      告  丁○○
上  一  人
選任辯護人  王道元律師
被      告  甲○○
            戊○○
上列被告等因詐欺案件，經檢察官提起公訴（97年度偵字第1271
4 號），本院判決如下︰
    主  文
丁○○、甲○○、戊○○幫助意圖為自己不法之所有，以詐術使
人將本人之物交付，各處有期徒刑參月，如易科罰金，均以新台
幣壹仟元折算壹日。
    事  實
一、丁○○、甲○○、戊○○可預見將銀行帳戶提供予姓名年籍
    不詳之人使用，可能幫助不詳之犯罪集團從事財產犯罪行為
    ，作為取得財物或財產上之利益之管道，竟各基於縱使該人
    將其帳戶用以從事詐欺取財之財產犯罪行為，亦不違反其本
    意之幫助犯意，分別為下列行為：
  (一)丁○○於民國96年12月20日某時許，在花蓮縣富里鄉富南村
    10鄰三台4 之1 號住處，將其之前向中國信託商業銀行股份
    有限公司（下稱「中國信託銀行」）花蓮分行申請之帳號00
    0000000000號帳戶存摺、金融卡及密碼，以宅急便方式寄送
    予某一自稱「張靜宜」之不詳姓名年籍成年女子所指定之「
    屏東市○○路○○街13號（收件人：達宏企業）」處，而交
    付他人使用，藉以幫助該自稱「張靜宜」之不詳真實姓名年
    籍成年人所屬詐欺集團成員從事財產犯罪之犯行。嗣該自稱
    「張靜宜」之不詳姓名年籍女子及其所屬詐欺集團成員，意
    圖為自己不法之所有，而基於詐欺取財之犯意，於96年12月
    24日晚上8 時50分許，以行動電話門號0000000000號撥打電
    話予乙○○，自稱係MOMO電視購物台人員，佯稱乙○○之前
    利用網路購物因作業疏失誤設定為分期付款，要求乙○○需
    依指示以金融卡操作取消分期付款，乙○○信以為真，陷於
    錯誤，依言持金融卡至自動櫃員機操作後，遭人先後匯出款
    項，其中1 筆新台幣（下同）19,444元即於翌日（25日）凌
    晨1 時1 分許，匯入丁○○之上開帳戶。犯罪集團成員於乙○○匯款後，隨即以丁○○所交付之上開中國信託銀行金融
    卡，將乙○○所匯款項轉帳至其他帳戶。嗣乙○○察覺受騙
    ，報警循線偵悉上情。
  (二)甲○○於96年11月8 日凌晨2 時許，在臺灣地區某不詳處所
    ，將其之前向第一商業銀行股份有限公司（下稱「第一銀行
    」）泰山分行申請之帳號00000000000 號帳戶（係85年8 月
    28日申請開立）之存摺、金融卡及密碼，交予某不詳姓名年
    籍成年人，藉以幫助該不詳姓名年籍成年人及其所屬詐欺集
    團成員從事財產犯罪之犯行。嗣該不詳姓名年籍成年人及其
    所屬詐欺集團成員，意圖為自己不法之所有，而基於詐欺取
    財之犯意，於96年11月9 日下午7 時57分許，以0000000000
    號撥打電話予己○○，自稱係東森電視購物台人員，佯稱己○○之前利用東森電視台購物交易時有糾紛，己○○需依指
    示以第一銀行自動存款機存入款項，始能取消付款，己○○
    信以為真，陷於錯誤，依言領款20萬元後，以無摺存款之方
    式，先後存款98,000元、2 千元、99,000元、1 千元（共計
    20 萬 元）至對方指示之甲○○所有之第一銀行泰山分行帳
    戶內。犯罪集團成員於己○○匯款後，隨即以甲○○所交付
    之上開帳戶金融卡，將己○○所匯款項悉數提領殆盡。嗣己○○察覺受騙，報警循線偵悉上情。
  (三)戊○○於96年11月6 日下午2 時30分，在桃園縣八德市○○
    路附近之兆豐國際商業銀行股份有限公司某分行前，將其之
    前向渣打國際商業銀行股份有限公司（下稱「渣打銀行」）
    頭份分行所申請之帳號000000000000號帳戶之金融卡及密碼
    ，交予自稱「李副理」之不詳真實姓名年籍成年女子，藉以
    幫助該自稱「李副理」之不詳真實姓名年籍成年女子及其所
    屬詐欺集團成員從事財產犯罪之犯行。嗣該自稱「李副理」
    之不詳姓名年籍女子及其所屬詐欺集團成員，意圖為自己不
    法之所有，而基於詐欺取財之犯意，於96年11月6 日撥打電
    話予丙○○，自稱係大眾銀行何姓襄理，佯稱丙○○之前利
    用電視購物時付款方式錯誤，要求丙○○依指示以金融卡操
    作取消交易，丙○○信以為真，陷於錯誤，依言持金融卡至
    自動櫃員機操作匯款後，於同日晚上11時57分許、11時59分
    許及翌日（7 日）凌晨0 時1 分許，分別匯款79,000元、2
    萬元及1 千元至詐欺集團成員指定之戊○○上開渣打銀行頭
    份分行帳戶內。犯罪集團成員於丙○○匯款後，隨即以戊○○所交付之上開帳戶金融卡，將丙○○所匯款項悉數提領殆
    盡。嗣丙○○察覺受騙，報警處理而為警循線查悉上情。
二、案經內政部警政署刑事警察局移送臺灣桃園地方法院檢察署
    檢察官偵查起訴。
    理  由
一、按被告以外之人於審判外之言詞或書面陳述，除法律有規定
    者外，不得作為證據。被告以外之人於審判外之陳述，雖不
    符前4 條之規定，而經當事人於審判程序同意作為證據，法
    院審酌該言詞陳述或書面陳述作成時之情況，認為適當者，
    亦得為證據；當事人、代理人或辯護人於法院調查證據時，
    知有第159 條第1 項不得為證據之情形，而未於言詞辯論終
    結前聲明異議者，視為有前項之同意。刑事訴訟法第159 條
    第1 項、第159 條之5 就此定有明文。查卷附被害人乙○○
    、己○○、丙○○於警詢中之指述及其等提出之自動櫃員機
    交易明細表、受理刑事案件報案三聯單、報案紀錄、第一銀
    行泰山分行97年1 月23日（97）一泰字第23號函附被告甲○○之活期儲蓄存款帳號0000000000號相關資料、被告丁○○
    之帳號000000000000號中國信託商業銀行交易明細紀錄、被
    告丁○○之中華電信股份有限公司行動電話通信紀錄查詢結
    果、黑貓宅急便送貨單、被告戊○○之帳號00000000000000
    號活期性存款結清帳戶明細紀錄、被告戊○○提出之中國時
    報分類廣告、自由時報分類廣告等證據，性質上雖為被告以
    外之人於審判外之陳述，依據前開規定，屬於傳聞證據，惟
    本案當事人及被告丁○○之選任辯護人對於上開證據之證據
    能力，於本院準備程序及審判期日中均不爭執，迄本案言詞
    辯論終結前，亦未就證據能力問題為爭執，揆諸上開規定，
    上揭證據均得採為本案證據。
二、訊據被告丁○○、甲○○、戊○○均矢口否認有何幫助詐欺
    犯行，被告丁○○辯稱：其未提供帳戶存摺及金融卡給別人
    使用，而係接獲自稱「張靜宜」之人打電話表示可為其辦理
    信用貸款，其才將所申辦之中國信託銀行帳戶存摺、金融卡
    寄給對方，當對方來電索取密碼表示要對保時，其不疑有他
    而告知密碼，後來因為對方都未找其對保，其覺得奇怪，前
    往銀行申請掛失止付時，中國信託銀行帳戶已經有被害人匯
    款進入而被凍結，上開帳戶存摺、金融卡是遭騙走的云云，
    被告甲○○辯稱：其未提供第一銀行泰山分行之帳戶存摺、
    金融卡及密碼給別人使用，而係於96年11月8 日凌晨2 、3
    時許遺失，其於當天上午8 時30分許以電話向第一銀行掛失
    存摺，但未同時掛失止付金融卡云云，被告戊○○辯稱：其
    未交付帳戶金融卡及密碼給別人使用，而係於96年11月6 日
    看報紙分類廣告應徵男伴遊工作，對方叫其到桃園應徵，某
    位自稱「李副理」之女子要其交出帳戶金融卡測試可否使用
    ，若工作應徵成功，會把工作報酬直接匯入帳戶裡，其便將
    所申辦之渣打銀行頭份分行帳戶金融卡交給該女子，後來該
    女子打電話問其密碼，其不疑有他而告知，事後才覺得可能
    是被騙云云。經查：
  (一)被害人乙○○、己○○、丙○○分別於前開時地接獲詐騙集
    團電話，陷於錯誤前往自動櫃員機操作匯款至被告丁○○、
    甲○○、戊○○3 人分別申辦之上開中國信託銀行帳戶、第
    一銀行泰山分行帳戶、渣打銀行頭份分行帳戶等情，因而分
    別受有財產上損害等情，除據被害人乙○○、己○○、丙○○於警詢時指訴綦詳外，並有其等提出之自動櫃員機交易明
    細表、受理刑事案件報案三聯單、報案紀錄可佐，並有被告
    丁○○之中國信託銀行帳號000000000000號帳戶之交易明細
    紀錄、被告甲○○之第一銀行泰山分行帳號0000000000號帳
    戶之交易明細紀錄、被告戊○○之渣打銀行頭份分行帳號00
    000000000000號帳戶交易明細紀錄各1 份附卷可稽。是以，
    被害人乙○○、己○○、丙○○遭詐騙後匯款之事實，可堪
    認定。
  (二)又被告丁○○所有之上開中國信託銀行帳戶（帳號：000000
    000000號）之存摺、金融卡及密碼等物、被告甲○○所有之
    上開第一銀行泰山分行帳戶（帳號：00000000000 號）之存
    摺、金融卡及密碼等物，及被告戊○○所有之上開渣打銀行
    頭份分行帳戶（帳號：000000000000號）存摺、金融卡及密
    碼等物，分別係其等前往上開銀行開戶後，經各該銀行發予
    其等人使用之物，此有被告丁○○、甲○○、戊○○申辦上
    開銀行帳戶之開戶資料各1 份在卷可稽。
  (三)衡諸一般金融交易常情，私人所有之金融機構帳戶存摺及金
    融卡，具有高度屬人性，除非係本人或本人所授權之人，得
    以出示本人之印鑑或使用金融卡時輸入正確之密碼之際，可
    正確使用外，其他人均無法任意使用，此乃為維護金融秩序
    、交易安全而設之保護措施，此乃至明之理。惟查：
  1.雖被告丁○○於本院審理中自承：其在鄉下耕種遭遇2 次颱
    風，又有焚風，稻子沒有收成，其無法去銀行貸款，有人打
    電話給其表示可以辦理信用貸款，其才聽從把帳戶寄給對方
    ，沒有想到對方是詐欺集團云云。衡情，一般農耕之人遇到
    颱風、焚風等天災致農作物受損或收成不佳時，主管事業機
    關（例如：縣政府、鄉鎮公所等）均會提供農作物之損失補
    償、農作物收購或減稅等救助措施，此等訊息亦會在當地公
    告或由村里幹事、鄰里長或農會幹部告知農民，俾使農民得
    以視本身情況申請各項救助，被告丁○○對於上揭訊息之流
    傳自難諉為不知。況且，一般人在委託銀行、私人或代辦貸
    款公司辦理貸款時，通常僅須交付自己之身分資料或信用資
    料（例如：工作證明、存摺影本、薪資收入證明等）予對方
    轉交貸款銀行審核其信用狀況及核准貸款額度，且會在申請
    辦理貸款之際，令作為存款證明之帳戶內，留有相當數額之
    存款，俾供銀行審核貸款時，信任其有還款能力或工作能力
    ，而可順利核准貸款，始符常情。惟被告丁○○逕將上開帳
    戶之存摺及金融卡原件，寄予該自稱「張靜宜」之不詳真實
    姓名年籍成年女子指定之地址，交付他人持有，復又告知對
    方提款密碼等私密資料，不僅無從作為一般銀行審查貸款核
    准與否之依據，反而徒使該自稱「張靜宜」之不詳真實姓名
    年籍成年女子及其所屬集團成員，平白取得可自由使用該帳
    戶之機會，其後，被告丁○○復自承其未從與該自稱「張靜
    宜」之不詳成年女子處，取得任何銀行對保或撥貸金額或核
    貸文件，亦不知該自稱「張靜宜」之人之真實年籍資料為何
    等語明確，凡此情節，實與常情未合，不足採信。
  2.又，雖被告甲○○於警詢、偵查中及本院審理中迭次辯稱：
    其所有之第一銀行泰山分行帳戶存摺、金融卡、印章及密碼
    等物，係於96年11月8 日凌晨前往台北縣蘆洲市○○街313
    巷底之亞列航斯PUB 內喝酒後，約2 時許坐計程車回家後發
    現隨身之皮包不見，上開帳戶之存摺、金融卡、筆記本、電
    話等物一起失竊云云，衡諸常情，被告甲○○發現其所有之
    上開帳戶存摺、金融卡遭竊後，應立即向職司偵查犯罪權限
    之警察機關報案，提供可用線索，俾以立刻追查竊盜犯嫌，
    及就遺失之存摺、金融卡向核發之銀行申請掛失止付，避免
    自身因金融機構帳戶之存摺、金融卡遭竊而受有財產損失或
    遭他人用以供犯罪使用，始符常情，詎被告甲○○發現上開
    帳戶之存摺、金融卡及密碼遭竊後，竟未向警方報案追查犯
    嫌，僅於96年11月8 日上午8 時30分以電話向第一銀行泰山
    分行掛失存摺，而未同時掛失止付金融卡乙節，此經被告甲○○自承在卷，實與常情不符。此外，觀諸被告甲○○之上
    開帳戶往來明細可知，被害人己○○於遭詐騙後即匯款進入
    被告甲○○之上開銀行帳戶，嗣後旋即遭人提領一空，是被
    告甲○○所有之上開帳戶於被害人匯款進入後之提匯款情形
    ，顯非一般存款帳戶之交易常態，被告甲○○雖矢口否認曾
    將上開帳戶存摺、金融卡及密碼交予任何人，然上開詐欺集
    團成員領取贓款之方式係經自動櫃員機提領，如被告甲○○
    未曾主動提供其存摺、金融卡及密碼予該詐欺集團，該集團
    又如何得以利用被告甲○○之金融卡提領贓款，若非其告知
    ，外人何以得知該密碼，而得提領帳戶內金錢。再者，倘如
    被告甲○○所言：其很少用到上開帳戶存摺跟金融卡，96年
    11月8 日當天是因工作需要使用存摺，始一起帶出門云云為
    真，則被告甲○○僅需攜帶存摺外出即可，何以須將存摺、
    金融卡及書有密碼之紙條等物一併隨身攜帶，而致全部遺失
    ，顯與常理不符。另被告甲○○於上開第一銀行存摺、金融
    卡及密碼遺失後，並未報警處理，亦未向該銀行掛失上開帳
    戶金融卡，已據被告甲○○供陳在卷，並有台北縣政府警察
    局新莊分局97年10月16日北縣警新偵字第0970048278號函、
    第一商業銀行泰山分行97年10月14日（97）一泰字第212 號
    函及所附資料各1 份附卷可參，互核相符。參以詐騙集團為
    確保其取得之不法利益，其所利用供被害人匯款之存摺帳戶
    ，必係可牢固掌控之金融帳戶，而無庸擔心該帳戶遭人掛失
    或驟然變更密碼，是詐騙集團幾無利用他人不小心遺失帳戶
    而甘冒帳戶所有人掛失止付致無法提領金錢風險之理，可見
    被告甲○○所辯該金融卡係事後不明原因遺失乙節，顯與事
    實不符，要屬事後飾卸推諉之詞，不足採信。
  3.另，被告戊○○辯稱：其係為應徵工作始將上開渣打銀行頭
    份分行帳戶金融卡及密碼等物交予自稱「李副理」，以便「
    李副理」匯入薪資云云。審酌被告戊○○自承其自三專畢業
    後，自86年起擔任電腦公司負責人迄今，有於上班期間前往
    玄奘大學企業研究所學分班進修上課乙節，顯見被告戊○○
    之學歷、經歷非屬平庸，亦非毫無社會閱歷之人。而觀諸被
    告戊○○提出之中國時報、自由時報廣告所刊「應徵男工作
    伙伴」之類似廣告內容，僅簡略刊登應徵電話及應徵對象之
    條件，並無詳細工作內容介紹或員工資歷需求，被告戊○○
    亦不否認其所見之廣告僅有記載應徵電話而已，其應徵內容
    過於簡略，顯有可疑，縱被告戊○○確因經濟問題而需前往
    應徵該項工作，衡諸常情，被告戊○○與對方碰面後，自應
    先瞭解工作性質及薪資給付方式，以衡量該工作是否適合自
    己，縱然被告戊○○倘係向自稱「李副理」之不詳姓名年籍
    成年女子應徵工作後，意欲提供金融機構帳戶供「李副理」
    作為擔保或匯入薪資使用，其自可將自己所有之金融機構帳
    戶名稱及帳號告知「李副理」，供「李副理」憑以辦理薪資
    轉帳或匯款即可，而無須將該帳戶之金融卡及語音密碼等物
    一併交付，徒使「李副理」擁有得自由使用該帳戶之機會，
    詎被告戊○○不僅將其所有之渣打銀行頭份分行帳戶金融卡
    交予「李副理」，復同時告知提款密碼，足徵被告戊○○所
    為，實與常情不符。雖被告戊○○曾於96年11月10日以金融
    卡無法使用為由，前往苗栗縣警察局頭份分局頭份派出所報
    案之行為，此有苗栗縣警察局頭份分局以份警偵字第097001
    8588號函檢送頭份派出所一般陳報單回覆本院在卷（見本院
    審理卷第56至57頁），惟因被告戊○○所有之上開帳戶係因
    被害人丙○○於96年11月7 日遭詐騙後，即於同年月8 日前
    往警局報案，而經警方通報渣打銀行頭份分行於同日下午4
    時28分列為警示戶並終止其金融卡之使用乙節，此亦有渣打
    銀行頭份分行97年10月14日渣打商銀頭份字第09700320號函
    附卷可佐（見本院審理卷第54頁），由此可見被告戊○○於
    96年11月6 日下午2 時30分許將其所有之上開帳戶金融卡及
    密碼交付他人後，被害人丙○○隨即於同日晚上11時57分許
    接到詐騙電話，並於同日及翌日先後匯款共計10萬元至詐欺
    集團成員指定之被告戊○○所有之上開帳戶內，因而受騙無
    疑，至被告戊○○所辯：其於96年11月6 日將金融卡及密碼
    交給「李副理」後，心裡覺得不對勁，便於7 日上午前往警
    局報案云云，核與調查證據結果不符。從而，被告戊○○上
    開所辯，要屬事後卸責之詞，亦不足採信。
  4.再者，被害人乙○○、己○○、丙○○於上揭被害時地分別
    匯款至被告丁○○、甲○○、戊○○所有之上開銀行帳戶內
    後，隨即遭人先後轉帳匯出或提領殆盡，此種人頭帳戶轉匯
    款模式與本院於審判上就同一類型案件之審理經驗所得知之
    詐欺取財罪之犯罪態樣多係由被害人因受詐欺而匯出款項至
    人頭帳戶內，該人頭帳戶內之該筆匯款隨即遭人以金融卡提
    領或轉匯至他處殆盡之情形相符，而被告丁○○、甲○○、
    戊○○之上開帳戶交易情形反與一般人平時用以存款、提款
    使用之方式相反。是以，被告丁○○、甲○○、戊○○所有
    之上開帳戶，均係由自稱「MOMO電視購物台人員」、「東森
    電視購物台人員」、「大眾銀行何襄理」等詐欺集團成員作
    為其等犯詐欺取財罪使用之物，足堪認定。
  (四)按任何人均可辦理金融帳戶存摺、金融卡使用，如無正當理
    由，實無借用他人存摺、金融卡使用之理，而金融存摺、金
    融卡及密碼亦事關個人財產權益之保障，其專有性甚高，除
    非本人或與本人親密關係者，難認有何理由可自由流通使用
    該存摺、金融卡及密碼，一般人均有妥為保管及防止他人任
    意使用之認識，縱特殊情況偶需交付他人使用，亦必深入瞭
    解用途及合理性，始予提供，且該等專有物品如落入不明人
    士手中，而未加以闡明正常用途，極易被利用為與財產有關
    之犯罪工具，而有犯罪意圖者，非有正當理由，竟徵求他人
    提供帳戶，客觀上可預見其目的，係供為某筆資金之存入，
    後再行領出之用，且該筆資金之存入及提領過程係有意隱瞞
    其流程及行為人身分曝光之用意，一般人本於一般認知能力
    均易於瞭解，報章媒體復一再披露詐騙集團為規避查緝，故
    使用他人帳戶以遂行詐欺之不法犯罪態樣，被告3 人均為智
    慮健全之成年人，對此自難諉為不知，且被告3 人任意交付
    帳戶金融卡及密碼等物予他人，該人既有使用帳戶之需，竟
    不思自行申辦，反大費周章收集他人帳戶使用，顯與一般交
    易常情相悖，則其用途實屬可疑，足證被告應可預見金融帳
    戶提款卡、密碼等物提供他人使用，將幫助他人實施財產犯
    罪，竟仍將其上開銀行帳戶金融卡及密碼交付該來路不明之
    人，是以，縱無證據證明被告3 人明知各該向其等收取帳戶
    資料之人所為犯罪態樣係以該帳戶供詐欺取財之用，惟其等
    顯各具縱有人以其金融帳戶實施詐欺取財犯罪亦不違背其等
    本意之幫助意思至明。
  (五)至被告丁○○之選任辯護人聲請傳喚花蓮縣警察局玉里分局
    東里派出所員警周山倚及所長、行動電話門號0000000000號
    申請人到庭作證云云，經本院電詢警員周山倚之結果，經警
    員周山倚表示：被告丁○○當時到派出所並未報案，只有詢
    問警員若他因欲借款，把自己的存摺等資料寄給對方以供對
    保，但對方後來即未出面，此種情形應如何處理，派出所警
    員當時請被告丁○○先申請銀行帳戶止付，並回去把對方資
    料備齊後再提供派出所處理，但被告丁○○離開派出所後便
    沒有再回到派出所，且上開情節並非伊與被告丁○○親自交
    談，伊不清楚被告丁○○遭詐騙之情節，且因時日已久，不
    知是由何位警員與被告丁○○交談，不知要作證何事等語在
    卷，此有本院公務電話紀錄2 份在卷可佐（見本院審理卷第
    91 至93 頁），並經被告丁○○於本院審理中自陳：其在東
    里派出所內未製作報案紀錄，所長叫其趕快去辦止付，當其
    辦好土地銀行的止付後，中國信託銀行之帳戶已被警示凍結
    ，其就在玉里當地的警局作筆錄等語在卷，顯見被告丁○○
    係將上開中國信託銀行帳戶存摺、金融卡及密碼交付他人使
    用後，至被害人乙○○受詐騙而於96年12月25日匯款19,444
    元至該帳戶，其後發覺受騙報警處理，經警方通知中國信託
    銀行花蓮分行將上開帳戶列為警示帳戶後，被告丁○○始前
    往警局報案甚明，足認其確有將上開帳戶存摺、金融卡及密
    碼交付他人使用之犯行無訛，至於上開警員周山倚或東里派
    出所所長所得證明之事，即與被告丁○○所為犯行之認定無
    涉，本院認並無加以傳喚之必要。此外，上開行動電話門號
    000000 0000 號申請人，經本院查詢得知係名為「HAWONG
    THACHOT 」之外籍人士自96年11月28日開始使用至97年6 月
    7 日為止，然無積極證據證明該外籍人士與被告丁○○所指
    之「張靜宜」有關，本院亦認無加以傳喚之必要。至於被告
    丁○○之選任辯護人復聲請調閱被告丁○○之信用貸款紀錄
    、命警員查訪被告丁○○之生活起居云云，亦與被告丁○○
    所涉犯罪之認定無關聯性，本院認亦無准其所請之必要，均
    併此敘明。
  (六)綜上所述，被告3 人上開所辯，均不足採信。是本案事證明
    確，被告3 人所涉幫助詐欺取財犯行均堪認定，均應依法論
    科。
三、按刑法上之幫助犯，係對於犯罪與正犯有共同之認識，而以
    幫助之意思，對於正犯資以助力，而未參與實施犯罪之行為
    者而言（詳最高法院75年度台上字第1509號、84年度台上字
    第5998號、第6475號、88年度台上字第1270號判決，均同此
    意旨）；是以，如未參與實施犯罪構成要件之行為，且係出
    於幫助之意思提供助力，即屬幫助犯，而非共同正犯。查本
    案被告丁○○、甲○○、戊○○基於幫助之犯意，分別提供
    其等所有之銀行帳戶存摺、金融卡及密碼等物予自稱「張靜
    宜」之不詳真實姓名年籍成年女子、不詳姓名年籍成年人、
    自稱「李副理」之不詳姓名年籍成年女子其等所屬詐欺集團
    成員使用，該詐欺集團成員隨即分別用以對被害人乙○○、
    己○○、丙○○施用詐術，使上開被害人陷於錯誤而分別匯
    款至被告丁○○、甲○○、戊○○各自提供之帳戶內，因而
    受有財產上之損害，被告3 人之行為，均係為他人之詐欺取
    財犯行提供助力，尚無以自己實施詐欺犯罪之意思，而與他
    人有詐欺犯罪之犯意聯絡，或有直接參與詐欺犯罪構成要件
    行為之分擔情事，尚非共同正犯。故核被告丁○○、甲○○
    、戊○○所為，均係犯刑法第30條第1 項及刑法第339 條第
    1 項詐欺取財罪之幫助犯。自稱「張靜宜」、「李副理」等
    人及各該不詳姓名年籍成年詐欺集團成員均為詐欺取財罪之
    正犯。被告丁○○、甲○○、戊○○3 人均為詐欺取財罪之
    幫助犯，各依刑法第30條第2 項規定減輕其刑。爰審酌被告
    丁○○、甲○○、戊○○所有之上開銀行帳戶金融卡及密碼
    等物既提供予他人使用，用以詐欺他人財物，所為已影響社
    會正常交易安全，增加被害人尋求救濟之困難，並使犯罪之
    追查趨於複雜，形成查緝死角，併斟酌其等3 人前無不良素
    行、犯罪對被害人造成之損害、其等犯罪後均否認犯行之態
    度等一切情狀，分別量處如主文所示之刑，併諭知易科罰金
    之折算標準，以資懲儆。至被告丁○○、甲○○、戊○○3
    人分別交付予自稱「張靜宜」之不詳成年女子、不詳姓名年
    籍成年人、自稱「李副理」之不詳成年女子等人及其等所屬
    詐欺集團成員使用之上開帳戶金融卡均未扣案，因無從判別
    現是否猶存在，且未扣案，為免將來執行發生困難，爰均不
    另為沒收之諭知，附此敘明。
據上論斷，應依刑事訴訟法第299 條第1 項前段，刑法第30條第
1 項、第2 項、第339 條第1 項、第41條第1 項前段，刑法施行
法第1 條之1 第1 項、第2 項前段，判決如主文。
本案經檢察官陳國安到庭執行職務。
中    華    民    國    97    年    11    月    18    日
                  刑事第九庭  審判長法  官  吳為平
                                    法  官  林玉蕙
                                    法  官  胡芷瑜
以上正本證明與原本無異。
如不服本判決，應於判決送達後10日內向本院提出上訴狀（應附
繕本），其未敘述上訴理由者，應於上訴期間屆滿後20日內補提
理由書狀於本院，上訴於臺灣高等法院。
                                    書記官  張懿昀
中    華    民    國    97    年    11    月    19    日
附錄論罪科刑依據之法條：
中華民國刑法第339條(普通詐欺罪)
意圖為自己或第三人不法之所有，以詐術使人將本人或第三人之
物交付者，處五年以下有期徒刑、拘役或科或併科一千元以下罰
金。
以前項方法得財產上不法之利益或使第三人得之者，亦同。
前二項之未遂犯罰之。


司法院資訊處製作；財團法人民間司法改革基金會備份。
